臺灣宜蘭地方法院民事判決　　　　　　　95年度簡上字第39號
上　訴　人　戊○○○
訴訟代理人　己○○
被上訴人　　甲○
訴訟代理人　簡坤山律師
當事人間請求遷讓房屋事件，上訴人對於民國95年6 月27日本院
羅東簡易庭94年度羅簡字第120 號第一審判決提起上訴，本院業
於96年5月27日言詞辯論終結，判決如下：
    主      文
原判決命上訴人應自宜蘭縣羅東鎮○○段三五一地號土地上同地
段一三建號、門號碼宜蘭縣羅東鎮○○路二五三之一號建物中如
附圖所示編號Ａ之房屋廢墟（面積一０三‧三六平方公尺）、編
號Ｂ7之磚木造房屋（面積三二‧四四平方公尺）、編號Ｃ1磚木
造房屋（面積三七‧一九平方公尺）、編號Ｃ2 磚木造房屋（面
積四五‧三六平方公尺）騰空遷讓交還被上訴人及其他共有人等
部分及該部分假執行之宣告，暨訴訟費用之裁判均廢棄。
前開廢棄部分被上訴人在第一審之訴及假執行之聲請均駁回。
其餘上訴駁回。
第一、二審訴訟費用由上訴人負擔二分之一；餘由被上訴人負擔
。
    事實及理由
一、被上訴人方面起訴主張：
  (一)坐落宜蘭縣羅東鎮○○段351 地號土地上之同地段13建號、
    面積430平方公尺、門牌號碼為羅東鎮竹林巷2號（後改編為
    羅東鎮○○路253之1號）房屋，為兩造及訴外人菊池章所共
    有，應有部分各 1/3。該建物如附圖所示編號Ａ部分現已荒
    廢成為廢墟，圖示Ｂ7、Ｃ1、Ｃ2 部分則為空房，現閒置無
    人使用，其餘部分未經共有人同意，遭上訴人無權占有使用
    ，此業經原審先後於民國94年12月23日及95年4 月11日現場
    勘驗記明筆錄在卷，上訴人自得依據民法第767條、第821條
    之規定，訴請上訴人遷讓並將上揭建物返還上訴人及其餘共
    有人。
　(二)系爭房屋並無分管協議存在，上訴人就系爭建物係為無權占
    有：
  1.共有人之所有權並非依其應有部分之比例而存在於特定位置
    ，而其使用、收益亦需得全體共有人之同意，上訴人於原審
    即未能舉證證明就其占有部分，已徵得其他共有人之同意，
    亦又承認其現有使用範圍已超過其持分面積，更足見其係無
    權占有。上訴人雖以「系爭建物現共有人之前手已有分管約
    定，故伊就現使用部分並非無權占有」等語置辯，惟上訴人
    於原審係主張共有人間並無分管契約，而被上訴人亦於準備
    (一)狀表示不爭執無分管協議之事實，詎上訴二審後，上訴人
    忽而改為主張有分管事實，惟並未就此部分舉證，足見其所
    言非真，不值採信。況兩造於原審就系爭房屋並無分管協議
    之事實既均不爭執，則上訴人於二審即不得再行爭執。
  2.再依兩造前手乙○○及丙○○之證詞內容，均否認共有人間
    有分管協議，且二人亦無法證明系爭建物有分管事實存在，
    是上訴人主張系爭房屋有分管協議之說詞應不足採信。況系
    爭建物之總面積（即Ａ、Ｂ1~Ｂ7、Ｃ1~Ｃ2），共429.7 平
    方公尺，如以每房共有人各1/3 持分計算，扣除公共使用空
    間部分（即編號Ａ倉庫、Ｂ1浴廁、Ｂ2廚房、Ｂ6公廳)之面
    積219.82平方公尺後，平均每位共有人於徵得全體共有人同
    意後，各得使用69.96 平方公尺。然依上訴人主張分管之位
    置為Ｂ3、Ｂ4、Ｂ5，其總面積為94.89平方公尺，已逾越伊
    得使用之面積範圍；另依原審勘驗結果，上訴人之現占用使
    用範圍包含圖示Ｂ1、Ｂ2、Ｂ3、Ｂ4、Ｂ5、Ｂ6部分，面積
    達211.35平方公尺，亦已超過3分之1範圍。上訴人占用系爭
    房屋，既未獲得全體共有人同意，亦無法舉證證明系爭建物
    有分管之事實，則其占用應屬無權占有。
  (三)為此，被上訴人依據民法第767條前段、第821條規定，聲明
    請求：上訴人應將坐落羅東鎮○○段351 地號土地上、同地
    段13建號、門牌號碼宜蘭縣羅東鎮○○路253之1號、面積43
    0 平方公尺之房屋騰空遷讓交還被上訴人及其他共有人；被
    上訴人並願供擔保請准宣告假執行。
二、上訴人方面答辯之意旨：
  (一)共有人間就系爭建物確有分管協議存在：
  1.被上訴人與其前手乙○○為夫妻關係。而依乙○○84年6月2
    0 日向宜蘭地檢署提出告訴，其告訴狀即稱「系爭建物（宜
    蘭縣羅東鎮竹林巷二號房屋），係告訴人乙○○，被告戊○○○暨案外人菊池璋所共有，應有部分各三分之一，三人原
    依附件一所示位置分管房屋，被告自民國77年10月間起，趁
    告訴人乙○○遷居台北市及菊池璋旅居日本，未克親自其各
    自分管房屋之機會，而竊佔告訴人及菊池璋所分管之上述房
    屋」，並有房屋分管位置示意圖，上訴人戊○○○分管部分
    即為乙屋（即中間，目前上訴人使用部分）。可見依乙○○
    或其告訴代理人說詞，系爭建物確實有分管之事實（不論是
    簽約或是口頭或事實上協議分管）。
  2.證人乙○○在本件作證時，雖對於有無分管約定避重就輕，
    但已不否認共有人問有默示分管約定；且對於各共有人分別
    使用其取得部分，其說詞與刑事告訴狀及補充告訴理由說詞
    雖有不符，但如果其未告知委任律師有分管之約定與位置，
    又如何能提出分管附圖出來。上訴人之前手為訴外人丙○○
    ，而在丙○○未買賣給上訴人前，其與被上訴人間亦是如此
    協議分管使用，否則丙○○如何將其分管部分交給上訴人使
    用。因之，上訴人主張確有分管協議存在（明示或默示），
    且此分管協議是兩造之前手所為，兩造應承受該法律關係。
  3.另證人丙○○到庭所為之證詞，係與證人乙○○二人互推責
    任，並不可採。更何況本件訴訟亦是丙○○委託訴訟代理人
    出面提出訴狀，事後上訴人提出質疑，才請被上訴人從美國
    補委任狀，且若非當事人或丙○○告訴其訴訟代理人，又怎
    會於本件起訴狀載明有分管事實，先位聲明並以分管方式記
    載，先位理由亦載明口頭約定分管位置如附圖所示，可見至
    少在兩造前手，即乙○○、丙○○即已有分管事實，否則上
    訴人從丙○○處購買，又如何知悉自己購買之特定位置而加
    以使用。
  4.系爭房屋之分管協議內容為Ｂ7、Ｃ1、Ｃ2 是陳呈浩分管，
    由菊池美雅等二人承受；Ｂ3、Ｂ4、Ｂ5 是由陳呈謨分管，
    由丙○○上訴人承受，Ａ部分由陳呈譔分管，由被上訴人承
    受，Ｂ1、Ｂ2、Ｂ6 是共用部分，包括廁所、廚房、公廳。
    目前上訴人使用Ｂ3、Ｂ4、Ｂ5 及公用部分，至於Ｂ7、Ｃ1
    、Ｃ2 等部分，上訴人目前已將建物騰空，並未為任何占用
    使用，而Ａ部分目前荒廢建物。上訴人雖使用共用部分，但
    不反對其餘共有人共同使用。
  (二)上訴人並非無權使用系爭建物：
  1.本件系爭建物如原審判決附圖所示Ｂ7、Ｃ1、Ｃ2、與Ｂ1至
    Ｂ6及Ａ部分係可各自獨立，上訴人目前並未使用Ａ、Ｂ7、
    Ｃ1、Ｃ2，且所有建物有三個出入口，可以單獨出入（即Ｃ
    1、Ｂ6、Ａ，只是Ａ後來成為廢墟）為各自獨立，而Ｂ1 為
    廁所，Ｂ2為廚房，Ｂ6為公廳）共有人共同使用，原審判決
    將上訴人未占有使用部分（如Ａ1、Ｂ7、Ｃ1、Ｃ2）及共有
    人共同使用部份（Ｂ1、Ｂ2、Ｂ6 ）均一併要求上訴人遷讓
    ，認事用法即有違誤。
  2.本件上訴人於原審即主張有分管之事實，被上訴人配偶乙○○於刑事案件亦主張確有分管之事實，可見乙○○、甲○夫
    婦均不爭執歷年有分管之事實與約定，而分管約不拘書面或
    口頭，只要有分管之事實，各繼承人或受讓人亦應受其拘束
    。從而依據最高法院48年台上字第1065號判例、93年台上字
    第863 號判決、94年台上字第1465號等判決要旨，被上訴人
    應受分管協議之拘束，不得主張上訴人為無權占有。上訴人
    依分管部分使用，其餘均已願意放棄使用，自無所謂應經全
    體共有人同意及有無權占有之行為。
  (三)爰答辯聲明請求：駁回原告之訴及假執行之聲請。
三、本件原審對於被上訴人前揭請求，判決其全部勝訴，上訴人
    聲明不服，提起本件上訴請求：廢棄原判決，並駁回被上訴
    人在第一審之訴。被上訴人則聲明請求駁回上訴人之上訴。
四、兩造不爭執之事實：
  (一)坐落羅東鎮○○段351地號土地、建號13、面積430平方公尺
    、門牌號碼羅東鎮竹林巷2 號（後改編為宜蘭縣羅東鎮○○
    路253之1號）之房屋，係訴外人陳在濱於14年間所興建，嗣
    於38年11月25日由其子陳呈謨、陳呈浩及陳呈譔繼承，應有
    部分各3分之1。其後陳呈謨之應有部分於77年5 月16日由訴
    外人陳王淑繼承，再於77年6月4日移轉予訴外人丙○○，丙○○於同年10月28日又出售予上訴人；陳呈浩部分於49年 1
    月13日由訴外人菊池章繼承取得後，於93年12月3 日再由訴
    外人菊池美雅、菊池祥子繼承；陳呈譔之應有部分則在77年
    8月11日由訴外人乙○○繼承，乙○○並於87年7月22日贈與
    其妻即被上訴人。從而系爭建物目前係由兩造及訴外人菊池
    美雅、菊池祥子共有，應有部分各為3分之1。上揭事實有建
    物登記謄本、房屋稅繳款書、建築改良物所有權登記聲請書
    、建築改良物登記簿及照片等件可稽（見原審卷第4-6 頁、
    第33-41頁、第44-51頁），可信為實在。
  (二)再者，上揭房屋如附圖所示Ａ部分（面積103.36平方公尺）
    現已荒廢成為廢墟；另編號Ｂ1（面積36.89平方公尺）、Ｂ
    2（面積41.90平方公尺）、編號Ｂ6（面積37.67平方公尺 ）
    、分別為磚木造房屋之豬舍、廚房及公廳，現由上訴人有使
    用；編號Ｂ3（面積32. 25平方公尺）、編號Ｂ4（面積30.7
    2平方公尺）、編號Ｂ5（面積31.92平方公尺）等磚木造房
    屋現亦由上訴人占有使用；至於編號Ｂ7（面積32.44平方公
    尺）、Ｃ1（面積37.19平方公尺）、Ｃ2（面積45.36平方公
    尺）等磚木造房屋則為空屋等情，業經原審法院於94年12月
    23日及95年4 月11日現場勘驗現場暨囑託宜蘭縣羅東地政事
    務所測量屬實，製有勘驗筆錄、照片、複丈成果圖可稽（見
    原審卷第84、86-90、92-93、122-124頁 ），復為兩造所不
    爭執，堪認為真正。
五、本件之爭點及法院之判斷：
    本件經依民事訴訟法第270條之1第1項第3款規定，與兩造確
    認本件應審酌之爭點厥為：上訴人占用系爭房屋是否係屬有
    權占有？（見本院卷第27頁）茲判斷如下：
  (一)經查，系爭羅東鎮○○路235之1號房屋如附圖所示之各部分
    均可各自獨立乙節，乃為兩造所不爭執，從而各部分自可單
    獨成為訴請返還之標的。再者，系爭建物中如原審附圖所示
    Ａ部分（面積103.36平方公尺），現已荒廢成為廢墟，上訴
    人無從占有使用，另圖示B7（面積32.44平方公尺）、Ｃ1（
    面積37.19平方公尺）、Ｃ2（面積45.36平方公尺 ）等磚木
    造房屋，則為空房，現無人使用乙節，除經原審法院勘驗屬
    實，製有前述之筆錄可稽外，亦據上訴人在庭抗辯其因無權
    使用故已無占有使用上開Ｂ7、Ｃ1、Ｃ2 等部分等語，復為
    被上訴人所不爭執（見本院卷第156-157 頁）。執此，系爭
    建物現遭上訴人占有使用部分，僅為附圖所示之Ｂ1、Ｂ2、
    Ｂ3、Ｂ4、Ｂ5、Ｂ6等部分，未包含Ａ、Ｂ7、Ｃ1、Ｃ2 等
    建物，是被上訴人依民法第767條、第821條規定，主張上訴
    人應遷讓返還如原審判決附圖所示Ａ、Ｂ7、Ｃ1、Ｃ2 等非
    由上訴人占有之建物部分，自非有理。
  (二)另針對附圖所示Ｂ1、Ｂ2、Ｂ3、Ｂ4、Ｂ5、Ｂ6等建物部分
    ，上訴人抗辯其係基於分管協議而屬有權占有乙節，已為被
    上訴人所否認，上訴人自應就有此分管協議存在之事實，盡
    舉證之責任。然上訴人主張共有人間就系爭共有房屋有分管
    協議之事實，無非係以被上訴人於起訴時，即主張共有人就
    系爭房屋有分管之事實，及訴外人乙○○即被上訴人之夫在
    84年6 月間曾對上訴人提起竊占罪之刑事告訴時，其在告訴
    狀內亦表示共有人間有分管之事實，所提出之分管位置圖，
    並與本件被上訴人在起訴時所提出之分管圖示係屬相同等情
    ，為其主要佐證，而抗辯本件確實有分管協議存在等語。惟
    查：
  1.訴外人乙○○於84年6 月間曾對上訴人提起竊占罪之刑事告
    訴，並於刑事告訴狀內表示共有人間有分管之事實，暨提出
    分管位置圖乙份，而該分管位置圖與被上訴人在本件起訴時
    所提出之分管圖係屬相同一節，固經本院調閱臺灣宜蘭地方
    法院檢察署84年度偵字第1991號竊佔卷宗，核閱屬實。惟上
    訴人於該刑事偵查案件中，即否認訴外人乙○○所主張之分
    管事實，亦否認其所提出之分管位置圖，辯稱：「民國77年
    丙○○移轉給我，我們居住的時候那個房子就全部我們住。
    」（參該偵查卷第57頁反面），嗣後檢察官並以系爭房屋並
    無分管之事實，且自上訴人52年8 月搬入後，即均為上訴人
    即其家人使用全部等情，而對上訴人為不起訴處分，此已有
    上訴人提出之不起訴處分書在卷足憑（詳原審卷第26-29 頁
    ）。再者，被上訴人於原審提起本件訴訟時，雖再提出與上
    揭刑事告訴狀相同之分管位置圖，然被上訴人因對系爭房屋
    是否曾經分管之事實，並不確定，從而於起訴狀，即表明提
    起先位請求主張有分管協議存在，訴請上訴人應返還被上訴
    人分管部分之建物，復另備位主張如認無分管契約存在，則
    上訴人返還全部之建物（參原審卷第1- 3頁之起訴狀及附圖
    ）；且因上訴人在原審對於被上訴人所主張之分管事實暨所
    提出之分管位置圖，均一再否認，抗辯系爭建物並無分管協
    議存在，復提出前揭臺灣宜蘭地方法院檢察署84年度偵字第
    1991號不起訴處分書，引用該不起訴處分書所採認之結論，
    主張系爭建物並無分管之事實（見原審卷第 20、26-2 9、6
    1-65、104頁），被上訴人遂於95年2月20日具狀表示：因上
    訴人一再爭執系爭房屋並無分管事實，而被上訴人亦無法提
    出證據，故被上訴人不再主張分管事實，並撤回先位訴之聲
    明等語（原審卷宗第100 頁）。迄至本院第二審準備程序中
    ，上訴人猶仍主張本件並無分管協議存在，且現時之共有人
    正在進行分管協議等語（本院卷第27頁）。從而上訴人翻異
    其在上揭刑事偵查案件中所為之供述，復在本件針對兩造於
    原審已不爭執之事實，另為相反之主張，改稱系爭建物業經
    共有人為分管協議云云，自無從遽以採信。
  2.況且，上訴人主張系爭建物之原共有人陳呈謨、陳呈浩、陳
    呈譔等3人所為之分管內容，係將附圖所示Ｂ7、Ｃ1、Ｃ2等
    部分交由陳呈浩分管，現由共有人菊池美雅等2 人承受；附
    圖Ｂ3、Ｂ4、Ｂ5 等部分建物則由陳呈謨分管，現由上訴人
    承受；編號Ａ部分乃陳呈譔分管，嗣後由被上訴人繼承承受
    ，至於附圖編號Ｂ1、Ｂ2、Ｂ6 等部分則為共用等情。惟此
    協議分管之內容，要與證人乙○○於84年6 月提起之94年度
    偵字第1991號竊占告訴時所附之分管位置圖，或本件被上訴
    人於起訴時所提出之分管位置，抑或證人乙○○到庭證稱：
    「Ａ的部分是一個倉庫，之前我祖父在那裡養豬，Ａ的部分
    現在已經銷燬，只剩下一點牆壁，Ｂ1、Ｂ2是共同作為廚房
    、浴室使用，是由大家一起使用，Ｂ3 部分是我父親以前居
    住的，從祖父死亡後就由我父親一直居住，我的部分後來就
    贈與給我太太，Ｂ4、Ｂ5部分有二個房間，由陳呈謨、陳呈
    訓居住，但陳呈訓很早就死亡，所以就由陳呈謨居住二個房
    間，後來由陳元龍繼承，後來由丙○○拍定取得，再移轉給
    上訴人，Ｂ6部分是公廳大家一起使用，Ｂ7部分是由祖父陳
    在濱使用，陳再濱死亡後，就一直由陳呈浩及其家人使用，
    但陳呈浩在我小學時就去世，而且全家人很早就去日本，只
    有回來臺灣時會住在這裡，Ｃ1 是由我一位姑媽在住，我姑
    媽比我祖父還早死亡，她死亡後Ｃ1 就一直空在那裡，我姑
    媽並沒有繼承人，Ｃ2 部分是由陳呈浩居住使用，後來就是
    由陳章（即菊池章）繼承，陳章死亡後就由他太太繼承。」
    之建物使用情形（詳本院卷第78-79 頁），均不相同。再者
    ，上訴人於上揭刑事案件中，迭稱其係使用系爭建物之全部
    乙節，亦與其所稱之分管情形不符。從而上訴人援引上揭事
    證，主張原共有人陳呈謨等人間就系爭建物有分管協議云云
    ，殊嫌無據。
  3.又查，上訴人針對如何知悉陳呈謨等3 人曾經就系爭建物分
    管協議之事實，上訴人訴訟代理人於本院95年11月30日準備
    程序期日先係主張：「應該是由陳在濱分給他的三個小孩之
    後，就由三個小孩去協議，分管的時間我不清楚，我會知道
    有這個事情，是因為日本人他們居住在Ｂ7跟Ｃ1、Ｃ2，他
    們菊池璋的媽媽曾經到我家來跟我媽媽說謝謝，因為我們都
    有幫整個房子做維修，因為我們只能用部分的建物，所以我
    們認為有分管」、「因為Ａ、Ｂ7、Ｃ1、Ｃ2 的部分是上鎖
    ，所以我因此認定有分管存在，至於陳在濱的繼承人如何分
    管，我們並不清楚，我是聽我阿公說陳呈謨請我們幫他代管
    房子，代管的範圍為Ｂ3、Ｂ4、Ｂ5 ，其他的部分我們根本
    進不去。」（見二審卷第47頁）；嗣後又改稱：「這個房子
    從我們搬進去後，從來沒有人回來住過。」、「（問：如果
    都沒有其他人住過，如何知道分管的事情及分管的內容？）
    是丙○○找人去我們家告訴我們的，84年他有找人去我們家
    跟我們這樣講的，當時是要我們趕我們出去。」、「（問：
    當時丙○○有無提到分管二字？）他有沒有提到分管的事我
    不知道，當時我人在台北，我不在場，據我母親表示當時丙○○是表示誰住在那一間房間，以及我們買的位置在那裡，
    所以我們才知道誰應該分到那部分。」（參本院卷第103 頁
    ），前後供述不一，顯見上訴人對於陳呈謨等3 人曾就系爭
    建物為分管協議乙情，似僅為個人臆測之詞。甚且，上訴人
    於上揭刑事偵查案件中，既已表明其自訴外人丙○○處受讓
    系爭建物後，即居住全部房屋；另證人丙○○亦到庭結證稱
    ：「我的部份沒有跟其餘共有人協議分管，至於我的前手有
    沒有和其他共有人協議分管我不清楚，我不清楚，也好像沒
    有聽說過。」、「（問：出售給上訴人時有無告訴他系爭建
    物有無約定使用範圍，以及有協議分管的事實？）沒有。」
    、「（問：是否曾經跟上訴人說過他只能使用部分範圍？）
    有，我當時是去跟上訴人說他使用三分之一範圍，不能使用
    全部。」、「（問：有無明確指出他可使用的特定範圍？沒
    有，因為我也不曉得有這個特定範圍。」、「因為我並沒有
    實際居住在那個房子裡面，所以我也不清楚其他共有人有無
    使用特定範圍。」、「（問：購買此建物時，前手有無說使
    用範圍？沒有。」等語（本院卷第136-138 頁），從而上訴
    人主張原共有人間就系爭房屋有分管協議存在，且證人丙○○於移轉系爭建物予上訴人時，即已告知上訴人得使用之範
    圍為附圖所示Ｂ4、Ｂ5、Ｂ6等特定部分等情，委無可取。
  4.至於證人丁○○雖到庭表示：「系爭建物最早是何人所有我
    不知道，我居住在該房子的隔壁，我曾經聽我的房東陳來發
    表示，陳來發說這個房子曾經分為參份給三個小孩，第二兒
    子分在面對房子的最左邊，第三兒子在面對房子最右邊，第
    四個兒子分在後面的房子，兒子的名字我都不清楚，這些是
    我的房東陳來發跟別人在聊天，我在旁邊聽到，因為跟我無
    關所以沒有特別去注意，現在房子是何人所有我不清楚，房
    東說的那幾個兒子姓名我也不知道。」等語（本院卷第49頁
    ），惟證人丁○○所為之上揭陳述既屬傳聞證據，且其對於
    40幾年前聽見他人談話之內容猶仍記憶清楚，卻對於見聞之
    時間不復記憶，已違經驗法則，從而其所為之證詞，並無從
    採為對上訴人有利之證據。
  5.此外，依據上訴人在宜蘭地方法院檢察署84年偵字第1991號
    刑事偵查案件中曾表示其自搬入後即居住全部之建物：另在
    本件亦稱自上訴人住進系爭房屋後，即無其他人居住使用過
    系爭建物等情，顯見本件並無依共有人之舉動或其他情事，
    足以間接推知分管契約存在之默示意思表示。從而上訴人另
    主張本件依據共有人實際居住使用之範圍，亦可推定共有人
    間有默示之分管協議存在云云，亦非正當。
  6.基上，上訴人就共有人間曾就系爭房屋之全部劃定範圍，為
    為分管協議，約定各自占用共有物之特定部分而為管理、收
    益，且對於各自占有管理之部分，互相容忍等情，難認已近
    舉證之則。是其抗辯上訴人基於分管協議契約，對於附圖所
    示Ｂ1、Ｂ2、Ｂ3、Ｂ4、Ｂ5、Ｂ6等建物係屬有權占有，即
    無可採。
  (三)末按，民法第818 條固規定：「各共有人，按其應有部分，
    對於共有物之全部，有使用收益之權。」然各共有人按其應
    有部分，對於共有物之全部雖有使用收益之權。惟共有人對
    共有物之特定部分使用收益，仍須徵得他共人有全體之同意
    ，非謂共有人得對共有物之全部或任何一部有自由使用收益
    之權利。如共有人不顧他共有人之利益，而就共有物之全部
    或一部任意使用收益，即屬侵害他共有人之權利，此乃有最
    高法院62年台上字第1803號判例可稽。本件系爭建物既為兩
    造及訴外人菊池美雅、菊池祥子等人所共有，上訴人欲在系
    爭房屋如附圖所示Ｂ1、Ｂ2、Ｂ3、Ｂ4、Ｂ5、Ｂ6等特定部
    分為使用收益，揆之上述判例意旨，仍應徵得其他全體共有
    人之同意，始屬適法。然上訴人並未證明已徵得全體共有人
    之同意，從而被上訴人主張上訴人係屬無權占有系爭建物如
    附圖所示Ｂ1、Ｂ2、Ｂ3、Ｂ4、Ｂ5、Ｂ6等特定部分，核屬
    可信。
六、綜上所述，本件上訴人既未占有使用系爭羅東鎮○○路 253
    之1號建物如附圖所示編號Ａ、Ｂ7、Ｃ1、Ｃ2等特定部分，
    從而被上訴人訴請上訴人應騰空遷讓返還上開部分之建物，
    洵無足取。然就上訴人現所占有使用如附圖所示編號 Ｂ1、
    Ｂ2、Ｂ3、Ｂ4、Ｂ5、Ｂ6 等部分，因上訴人無法證明有何
    占有之正當權源，從而被上訴人依民法第767 條、第821 條
    之規定，訴請上訴人應予騰空遷讓返還被上訴人及其餘共有
    人，為有理由，原判決於此範圍為被上訴人勝訴之判決，於
    法並無不合，上訴意旨求予廢棄改判，為無理由，應駁回其
    上訴。然逾上開範圍內之請求，即命上訴人應自附圖所示Ａ
    、Ｂ7、Ｃ1、Ｃ2 等部分騰空遷讓暨返還部分，因屬無據，
    原審就上開不應准許部分，為上訴人敗訴之判決，尚有未洽
    ，上訴意旨求予廢棄改判，則為有理由。
七、本件事證已臻明確，兩造所為其餘攻擊防禦方法及舉證，經
    審酌後認判決結果不生影響，爰不一一論述，附此敘明。
八、據上論結，本件上訴為一部有理由，一部無理由，依民事訴
    訟法第436條之1第3項、第450條、第449條第1項、第79條，
    判決如主文
中　　華　　民　　國　　96　　年　　6　　月　　11   　日
                  臺灣宜蘭地方法院民事庭
                      審判長法官 楊麗秋
                      法      官 林俊廷
                      法      官 邱景芬
正本與原本無異。
本判決不得上訴。
中　　華　　民　　國　　96　　年　　6　　月　　12　　 日
                      書記官邱美龍
